【裁判字號】    96,訴,1883
【裁判日期】    970331
【裁判案由】    廢棄物清理法等
【裁判全文】
臺灣板橋地方法院刑事判決              96年度訴字第1883號
公  訴  人  臺灣板橋地方法院檢察署檢察官
被      告  甲○○
選任辯護人  楊珮君律師
            張旭業律師
上列被告因違反廢棄物清理法等案件，經檢察官提起公訴（95年
度偵字第26951 號），本院判決如下：
    主  文
甲○○未依廢棄物清理法第四十一條第一項規定領有廢棄物清除
許可文件，從事廢棄物清除，處有期徒刑壹年陸月，減為有期徒
刑玖月。
    事  實
一、甲○○前於民國91年間因違反廢棄物清理法案件，經臺灣苗
    栗地方法院（下稱苗栗地院）於91年5 月29日以90年度訴字
    第161 號刑事判決處有期徒刑1 年，緩刑5 年，並於91年7
    月1 日確定。詎其仍不知悔改，竟於緩刑期間內，明知坐落
    於臺北縣林口鄉○○段粉寮水尾小段14地號、面積27,868平
    方公尺（起訴書誤載為「50平方公尺」）土地為戊○○、黃
    文生、黃金花、黃秀子、黃文樹、黃農凱、黃連美、丁○○
    、黃月娥、林春生、黃秀雄、黃文財等人所有且係經依法公
    告為山坡地保育利用條例所稱之山坡地，並明知從事廢棄物
    清除業務者，應向直轄市、縣（市）主管機關或中央主管機
    關委託之機關申請核發公民營廢棄物清除機構許可文件後，
    始得受託清除廢棄物業務，竟未經前開土地所有權人之同意
    ，亦未依前述規定領有廢棄物清除（起訴書贅載「處理」）
    許可文件，於95年11月15日晚上9 時許，駕駛車號2K-277號
    營業曳引車至不詳地點裝載摻雜廢塑膠、廢木材、生活垃圾
    等廢棄物後，至上開土地，將營業曳引車上之廢棄物傾倒在
    該處，而擅自占用該地，且從事廢棄物清除（起訴書贅載「
    貯存」、「處理」）工作；嗣於同日晚上9 時30分許，在上
    開地點，為警查獲，並扣得前揭曳引車，始查悉上情。
二、案經臺北縣政府警察局新莊分局報告臺灣板橋地方法院檢察
    署檢察官偵查起訴。
    理  由
壹、程序方面有關證據能力部分：刑事訴訟法第159 條第1 項雖
    規定，被告以外之人於審判外之言詞或書面陳述，除法律有
    規定外，不得作為證據。惟同法第159 條之5 明定：「被告
    以外之人於審判外之陳述，雖不符前4 條之規定，而經當事
    人於審判程序同意作為證據，法院審酌該言詞陳述或書面陳
    述作成時之情況，認為適當者，亦得為證據。」、「當事人
    、代理人或辯護人於法院調查證據時，知有第159 條第1 項
    不得為證據之情形，而未於言詞辯論終結前聲明異議者，視
    為有前項之同意。」，其立法理由在於傳聞證據未經當事人
    之反對詰問予以核實，乃排斥其證據能力。惟當事人如放棄
    對原供述人之反對詰問權，於審判程序表示同意該等傳聞證
    據可作為證據，此時，法院除認該傳聞證據欠缺適當性外，
    自可承認其證據能力。又當事人、代理人或辯護人於調查證
    據時，知有刑事訴訟法第159 條第1 項不得為證據之情形，
    卻表示「對於證據調查無異議」、「沒有意見」等意思，而
    未於言詞辯論終結前聲明異議者，應視為已有將該等傳聞證
    據採為證據之同意，最高法院93年度台上字第3533號、94年
    度台上字第2976號判決亦採同一見解。經查：本案被告、辯
    護人及檢察官於本院審判期日，對於下列經本院調查之證據
    方法，均表示對證據能力不爭執，復於審判期日就本院一一
    提示之前揭證據方法於言詞辯論終結前，均亦未就所調查之
    證據主張有刑事訴訟法第159 條第1 項不得為證據之情形，
    是參照上開說明要旨，本案經調查之證據，均有證據能力，
    合先敘明。
貳、實體方面：
一、訊據被告固坦承伊於上開時、地，駕駛該曳引車裝載該廢棄
    物傾倒在該土地之事實，惟矢口否認有何未經許可擅自占用
    山坡地之犯行，並辯稱：乙○○以新臺幣（下同）9,000 元
    之代價邀伊將該廢棄物傾倒在該處，因乙○○告知伊業已經
    地主即綽號「花枝」之同意云云置辯。辯護人為其辯護稱：
    乙○○向被告收取9,000 元並稱已獲得地主之同意，被告始
    前往該址傾倒廢棄物；況該址入口設有鐵柵籬門，平日鐵門
    深鎖，被告只是一名卡車司機，與該址並無地緣關係，若無
    人幫被告開門，被告如何入內傾倒？況證人丙○○業已證述
    係乙○○叫被告傾倒廢棄物，並指示被告如何前往，且現場
    確有閘門，顯見被告辯稱乙○○到場開啟閘門並收取費用乙
    事非假；另證人戊○○證述該處為一斜坡，顯見該處長期經
    他人傾倒廢棄物填平整地，而乙○○為怪手司機，乙○○請
    被告傾倒廢棄物整地並收取費用屬實等語。
二、經查：
(一)、該土地係證人戊○○、黃文生、黃金花、黃秀子、黃文樹、
    黃農凱、黃連美、丁○○、黃月娥、林春生、黃秀雄、黃文
    財等人所共有，並業經主管機關依法公告為山坡地，且被告
    未經前開地主同意及未依規定領有廢棄物清除許可，卻於上
    開時、地，駕駛該曳引車裝載前揭廢棄物傾倒在該處之事實
    ，業據被告迭於警詢、偵訊及本院訊問時均坦承伊未經許可
    清除廢棄物而傾倒該廢棄物在該土地等語甚明，並有證人丁○○於警詢、偵訊及本院審理時證述、證人林春生、黃文生
    、黃文財、黃月娥、黃秀子、黃秀雄、黃金花、黃連美、黃
    農凱、戊○○於偵訊時證述之情節大致相符，並有代保管條
    1 紙、現場照片6 張、臺北縣新莊地政事務所土地所有權狀
    、汽車新領牌照登記書、監13汽（機）車過戶申請登記書、
    臺北縣林口鄉公所違反廢棄物清理法案件告發單各1 紙、臺
    北縣違規使用山坡地涉及違反水土保持法、山坡地保育條例
    案件現場會勘紀錄1 份、臺北縣新莊地政事務所96年1 月23
    日北縣莊地資字第0960001403號函暨系爭土地登記謄本及地
    籍圖謄本各1 份、被告所提出之現場照片7 張、臺北縣政府
    96年8 月28日北府農山字第0960508712號函暨95年12月13會
    勘現場照片3 張、臺北縣政府警察局新莊分局96年10月18日
    北縣警新刑字第0960031774號函暨丁○○警詢筆錄、現場照
    片21張、現場圖1 張（詳見偵查卷第17、19至25、61、80至
    89頁、本院卷第50至52、54至68、80至81頁）在卷可稽，並
    經本院履勘現場屬實，此有本院96年12月19日勘驗筆錄暨現
    場照片（詳見本院卷第84至108 頁）附卷可參。
(二)、被告辯解不足採信之理由：
１、證人乙○○迭於偵訊及本院審理時到庭具結證述：伊沒有僱
    用被告，案發當天被告打電話給伊，要伊開怪手幫他把陷在
    泥土的卡車拖出來，但伊沒有答應，也沒有收被告給的9,00
    0 元，更沒有叫被告載運廢棄物傾倒在該處，伊從未去過該
    處，也不認識該土地之地主等語（詳見偵查卷第39至40頁及
    本院卷第141 至144 頁）明確；況證人丙○○於偵訊時證述
    ：乙○○打電話給甲○○，要甲○○去倒土，當時我在旁邊
    ，聽甲○○講電話，並沒有特別說是倒什麼土等語（詳見偵
    查卷第94頁），是證人丙○○並未直接聽聞被告講電話對象
    之陳述，而係透過被告之轉述，則自無法由證人丙○○之證
    述確認證人乙○○於電話中指示被告傾倒廢棄物；而證人即
    儷傑環保工程企業有限公司（下稱儷傑公司）現場負責人黃
    永傑於警詢及偵訊時均證稱：甲○○沒有於95年11月15日前
    來載運廢棄物；甲○○來載運都是由他本人跟我聯繫；不認
    識也沒見過乙○○、「妥當」等語（詳見偵查卷第116 、12
    2 至123 頁）甚明；衡諸被告先於偵訊時供稱：伊去華江橋
    旁工地載運廢棄物；乙○○跟伊電話聯繫時，丙○○有聽到
    ；是乙○○跟土頭聯繫，伊沒有跟土頭連絡，乙○○跟他們
    說伊的車號，伊再去載運廢棄物云云（詳見偵查卷第46、47
    、52頁），嗣後卻於警詢及偵訊時改稱：伊直接到華江橋旁
    廢棄物堆置場即儷傑公司載運；伊跟土頭聯繫；地主「花枝
    」委託乙○○整地，這些事情乙○○在電話裡跟丙○○說云
    云（詳見偵查卷地54、75、77頁），是被告上開供述前後不
    一，且核與證人丙○○、黃永傑前揭證述不符，自殊難逕予
    採信。是證人乙○○上開證述，堪以採信。
２、再參酌被告先於95年11月15日警詢時供稱：伊受雇於「妥當
    」，一次車資9,000 元，向「妥當」領取云云（詳見偵查卷
    第8 頁）；又於同年月16日警詢時供稱：「妥當」就是乙○○；每車18,000元，付9,000 元給乙○○，乙○○說作為回
    填土地云云（詳見偵查卷第10頁）；復於偵訊時先供稱：乙○○叫伊去載，一車18,000元，但要給乙○○9,000 元；乙○○說地主在場云云（偵查卷第32、33頁）；及於偵訊時改
    供稱：伊到場時，乙○○跟地主「花枝」在場，乙○○說地
    主同意要整地圍田；地主「花枝」在場指揮我們；地主委託
    「花枝」幫忙整地，花枝再與乙○○聯繫云云（詳見偵查卷
    第47、76、77頁）；另於本院訊問時改稱：到現場時乙○○
    幫我開門，乙○○說他是地主，他叫我們去載這些事業廢棄
    物來回填土地，伊給乙○○一車9,000 元云云（詳見本院卷
    第32頁），是被告究係經何地主之同意？地主究係乙○○或
    「花枝」或其他真實姓名年籍不詳之人？又茍地主為整地而
    同意傾倒者，何以傾倒之物品係不足以供整地用之前揭廢棄
    物？且茍地主為整地而委託他人處理者，何以須由載運傾倒
    者給付款項予委託者？及何以地主願意於獲微薄之9,000 元
    ，事後卻需花費數10萬餘元處理廢棄物？此均顯與常情相悖
    ，且被告前後供述迥異，殊難遽以採信。
３、至現場入口處雖有鐵製活動閘門屬實，業經本院勘驗屬實，
    此有上開勘驗筆錄及現場照片可證。然於本院履勘現場時，
    證人即現場鐵皮屋屋主陳阿華具結證述：現場鐵製活動柵欄
    是我3 年前承租時設置的，鑰匙只有我有，我白天工作時會
    把門打開，不須要鑰匙；95年11月15日晚上9 點30分許，閘
    門還沒關起來，也沒上鎖，因平常都是到晚上10點多到11點
    ，我才會親自去上鎖，當天我並沒有把閘門鑰匙交給別人等
    語（詳見本院卷第97至98頁）明確，且衡諸證人陳阿華與被
    告素不相識，並無仇隙怨懟，自無虛詞構陷被告之理，且被
    告迭於警詢及偵訊時均未指摘現場有地主或他人開啟該鐵製
    活動閘門或開鎖乙節，業據證人即到場處理員警己○○證述
    甚明（詳見本院卷第100 頁），則其事後辯稱：該閘門由乙○○開啟云云，即屬無據。
４、因而，被告辯稱伊因乙○○告知經地主同意而傾倒云云，顯
    與事實不符，係屬事後卸責之詞，自不足採信。
(三)、綜上所述，本件事證已臻明確，被告犯行堪以認定，應予依
    法論科。
二、論罪科刑部分：
(一)、核被告所為，係違反山坡地保育利用條例第10條規定而涉犯
    同法第34條第1 項之在他人山坡地內不得擅自占用罪及廢棄
    物清理法第46條第4 款（起訴書誤載為「第46條第1 項第4
    款」，下同）之未依同法第41條第1 項規定領有廢棄物清除
    許可而從事廢棄物清除罪。另按廢棄物清理法之「貯存」係
    指一般廢棄物於清除、處理前，放置於特定地點或貯存容器
    、設施內之行為；「清除」係指事業廢棄物之收集、運輸行
    為；「處理」係指中間處理：指事業廢棄物在最終處置或
    再利用前，以物理、化學、生物、熱處理或其他處理方法，
    改變其物理、化學、生物特性或成分，達成分離、減積、去
    毒、固化或安定之行為。最終處置：指衛生掩埋、封閉掩
    埋、安定掩埋或海洋棄置事業廢棄物之行為。再利用：指
    事業產生之事業廢棄物自行、販賣、轉讓或委託做為原料、
    材料、燃料、填土或其他經中央目的事業主管機關認定之用
    途行為，並應符合其規定者，事業廢棄物貯存清除處理方法
    及設施標準第2 條第2 、3 款分別定有明文。查被告並未向
    所屬之縣（市）主管機關或中央主管機關委託之機關申請核
    發公民營廢棄物清除機構之許可文件，已如前述，其載運廢
    棄物後，僅有傾倒之行為，並無上揭「貯存」及中間處理、
    最終處置或再利用之「處理」行為，公訴人認被告尚應論以
    廢棄物之貯存、處理云云，容有誤會，附此敘明。又被告一
    行為而同時觸犯上開二罪名，為想像競合犯，應依刑法第55
    條之規定，從一重之廢棄物清理法第46條第4 款之罪處斷（
    起訴書誤載為「從一重之山坡地保育利用條例第34條第1 項
    之罪嫌處斷」）。
(二)、爰審酌被告前於91年間因違反廢棄物清理法案件，經苗栗地
    院於91年5 月29日以90年度訴字第161 號刑事判決處有期徒
    刑1 年，緩刑5 年，並於91年7 月1 日確定在案，此有臺灣
    高等法院被告前案紀錄表及該判決書各1 份在卷可稽，是其
    先前已有1 次違反廢棄物清理法前科，對相關法令規定當難
    諉為不知，然其僅因貪圖小利，竟於緩刑期間內再犯隨地回
    填廢棄物，嚴重污染環境，遺害後世子孫，實有予以重懲，
    以昭炯戒之必要，惟其犯後坦承大部分犯行之態度，及公訴
    人具體求處有期徒刑1 年6 月為適當等一切情狀，量處如主
    文所示之刑，以資懲儆。另被告於緩刑期間內故意犯前揭之
    罪，顯毫無悔意，且再犯相同之載運廢棄物隨意傾倒之案件
    ，及本案傾倒地點為山坡地，所生危害甚重，自不宜宣告緩
    刑，辯護人請求給予宣告緩刑云云，顯屬無據，附此敘明。
(三)、末查被告本件違反廢棄物清理法之犯罪時間為96年4 月24日
    以前，合於中華民國96年罪犯減刑條例第2 條第1 項第3 款
    之減刑條件，且非同條例第3 條所定之罪，爰依同條例第7
    條之規定，減其宣告刑二分之一，如主文所示。
(四)、至扣案之前揭曳引車1 輛，雖係被告所有並供本件犯罪之用
    ，惟其經濟價值甚高，沒收不合比例原則，本院自不予宣告
    沒收，附此敘明。
據上論斷，應依刑事訴訟法第299 條第1 項前段，山坡地保育利
用條例第34條第1 項，廢棄物清理法第46條第4 款，刑法第11條
前段、第55條，中華民國96年罪犯減刑條例第2 條第1 項第3 款
、第7 條，判決如主文。
本案經檢察官彭聖斐到庭執行職務。
中    華    民    國    97    年    3     月    31    日
                  刑事第六庭審判長法  官  高文淵
                                  法  官  古秋菊
                                  法  官  饒金鳳
以上正本證明與原本無異。
如不服本判決，應於判決送達後10日內，向本院提出上訴書狀，
且上訴書狀應敘述具體理由，而上訴書狀未敘述上訴理由者，應
於上訴期間（即自收受判決書之翌日起算10日）屆滿後20日內補
提理由書。
                                  書記官  王春森
中    華    民    國    97    年    3     月    31    日
附錄本案論罪科刑法條全文：
廢棄物清理法第46條：
有下列情形之一者，處1 年以上5 年以下有期徒刑，得併科新臺
幣300 萬元以下罰金：
一、任意棄置有害事業廢棄物。
二、事業負責人或相關人員未依本法規定之方式貯存、清除、處
    理或再利用廢棄物，致污染環境。
三、未經主管機關許可，提供土地回填、堆置廢棄物。
四、未依第41條第1 項規定領有廢棄物清除、處理許可文件，從
    事廢棄物貯存、清除、處理，或未依廢棄物清除、處理許可
    文件內容貯存、清除、處理廢棄物。
五、執行機關之人員委託未取得許可文件之業者，清除、處理一
    般廢棄物者；或明知受託人非法清除、處理而仍委託。
六、公民營廢棄物處理機構負責人或相關人員、或執行機關之人
    員未處理廢棄物，開具虛偽證明。
山坡地保育利用條例第34條第1 項：
違反第10條規定者，處6 月以上5 年以下有期徒刑，得併科新臺
幣60萬元以下罰金。
山坡地保育利用條例第10條：
在公有或他人山坡地內，不得擅自墾殖、占用或從事前條第1 款
至第9 款之開發、經營或使用。


司法院資訊處製作；財團法人民間司法改革基金會備份。
